【裁判字號】    99,抗,581
【裁判日期】    990528
【裁判案由】    撤銷假扣押
【裁判全文】
臺灣高等法院民事裁定                   99年度抗字第581號
抗  告  人  乙○○
上列抗告人與相對人甲○○間撤銷假扣押事件，對於中華民國98
年3月25日臺灣臺北地方法院98年度審全聲字第132號裁定，提起
抗告，本院裁定如下：
    主  文
抗告駁回。
抗告訴訟費用由抗告人負擔。
    理  由
一、聲請及抗告意旨略以：相對人以伊侵害其繼承權利為由，於
    提起損害賠償訴訟前，先向原法院聲請准予假扣押，業經原
    法院以83年度全字第1782號、83年度全字第2530號裁定准許
    之，嗣相對人持之聲請原法院對伊為強制執行，經原法院就
    伊所有之存款各新台幣（以下同）64萬元、12萬元予以扣押
    。相對人就前揭假扣押保全之本案債權，經本院88年度上更
    (一)字第167號判決判命伊應給付相對人及第三人馬宇清700,9
    86元及民國83年10月26日起至清償日止按年息5%計算之利息
    ，並經最高法院以89年度台上字第2280號裁定駁回伊之上訴
    確定。本案確定判決自89年10月6日起算迄至98年1月9日已
    逾5年，又信託書自訂立之日即79年8月9日起算迄至98年1月
    9日亦已逾10年，依民法第197條第1項、強制執行法第4條第
    3項規定，時效業已完成，債權人即不得行使權利，假扣押
    原因已告消滅，且刑事判決已認定伊無侵害繼承權之行為，
    相對人亦已領回擔保金，爰聲請撤銷上開假扣押裁定云云。
二、按假扣押之原因消滅、債權人受本案敗訴判決確定或其他命
    假扣押之情事變更者，債務人得聲請撤銷假扣押裁定。民事
    訴訟法第530條第1項定有明文。所謂假扣押原因消滅，係指
    已無日後不能強制執行或甚難執行之虞而言，例如債權人原
    以應在外國強制執行為假扣押原因者，現已得在國內強制執
    行，或以債務人有隱匿財產之虞，現債務人已為債權人設定
    抵押權等是；又所謂其他命假扣押之情事變更，則指債權人
    依假扣押保全執行之請求已經消滅或已喪失其聲請假扣押之
    權利之謂。至債權人之本案訴訟，已獲勝訴判決確定者，債
    務人既須依判決內容清償其債務，顯難認為假扣押之原因消
    滅或其他命假扣押之情事變更（最高法院76年度台抗字第33
    8號、83年度台抗字第217號裁判參照）。
三、查相對人於83年間，以對抗告人有債權為由聲請假扣押，經
    原法院作成83年度全字第1782號、83年度全字第2530號准予
    假扣押之裁定（見原法院卷第7頁），相對人並聲請扣押抗
    告人所有之存款至今，相對人另提起之本案訴訟，亦獲勝訴
    判決確定，有本院88年度上更(一)字第167號判決在卷足憑（
    見原法院卷第27-32頁），足證相對人依假扣押保全執行之
    請求，經本案判決予以肯認。抗告人主張：相對人於獲勝訴
    確定判決後，逾5年未為本案強制執行，其請求權已罹於時
    效而消滅云云，惟消滅時效完成後，債務人僅取得拒絕給付
    之抗辯權，非謂債權人之請求權業已消滅。況本案債權是否
    業已罹於時效，此屬實體事項之爭執，非撤銷假扣押程序所
    應審究之事項。揆諸前揭說明，此情形顯與所謂假扣押原因
    消滅或其他命假扣押之情事變更者有間。抗告人另提出刑事
    判決，主張其已受無罪判決確定，證明其無侵害繼承權之行
    為云云，惟本案之民事訴訟既已確定而生既判力，自不因相
    關刑事案件判決之認定而受影響，抗告人此部分主張並不足
    採。抗告人又主張相對人先後提存之假扣押擔保金213,000
    元、40,000元，已經全部領回，其假扣押保全之請求亦已消
    滅云云。惟查：相對人既受勝訴判決確定，自得取回擔保金
    ，亦非得謂假扣押保全之請求已消滅。從而，抗告人仍執陳
    詞聲請撤銷假扣押裁定，不應准許。原裁定予以駁回，並無
    違誤，抗告意旨指摘原裁定不當，求予廢棄，為無理由，應
    予駁回。
四、據上論結，本件抗告為無理由，爰裁定如主文。
中    華    民    國    99    年      5    月    28   日
                  民事第十七庭
                      審判長法  官  藍文祥
                            法  官  吳燁山
                            法  官  陳麗芬
正本係照原本作成。
不得再抗告。
中    華    民    國    99    年    5     月    28    日
                            書記官  張永中

司法院資訊處製作；財團法人民間司法改革基金會備份。
